臺灣高等法院臺中分院刑事判決
111年度原交上易字第12號

上  訴  人  臺灣南投地方檢察署檢察官 
被      告  陳忠義



指定辯護人  本院公設辯護人陳秋靜
上列上訴人因被告公共危險案件，不服臺灣南投地方法院111年
度審原交易字第13號中華民國111年6月28日第一審判決（起訴案
號：臺灣南投地方檢察署111年度偵字第2111號），提起上訴，
本院判決如下：
    主  文
上訴駁回。
    犯罪事實
一、陳忠義於民國111年3月23日16時許，在南投縣仁愛鄉中正村
    之表哥住處飲用米酒後，明知在酒精尚未代謝完畢前不得駕
    駛動力交通工具，猶基於酒後駕駛動力交通工具之犯意，於
    同日17時許，騎乘車牌號碼000-000號普通重型機車上路。
    嗣於同日18時36分許，行經南投縣埔里鎮中正路與水頭路口
    時，因行車不穩為警攔查，發現其渾身酒氣，於同日18時44
    分許對其施以吐氣酒精濃度測試，測得其吐氣所含酒精濃度
    為每公升0.31毫克，而悉上情。
二、案經南投縣政府警察局埔里分局報告臺灣南投地方檢察署檢
    察官偵查起訴。
    理  由
壹、證據能力部分 
    本件判決以下引用之非供述證據，經本院於審理時依法踐行
    調查證據程序，與本案待證事實具有自然之關聯性，且無證
    據證明係公務員違法取得之物，依法自得作為證據。
貳、認定犯罪事實所憑證據及理由
　　上開犯罪事實，業據被告於警詢、偵查中及原審審理時均坦
    承在卷，並有南投縣政府警察局埔里分局道路交通事故當事
    人酒精測定紀錄表、財團法人台灣商品檢測驗證中心呼氣酒
    精測試器檢定合格證書、公路監理電子閘門系統查詢資料、
    車號查詢機車車籍資料及南投縣政府警察局舉發違反道路交
    通管理事件通知單等件在卷可稽（見警卷第11至17頁、第27
    頁），堪認被告之任意性自白與事實相符，其犯行足以認定
    。
參、論罪科刑
　㈠查本件被告明知飲酒後不得駕駛動力交通工具，仍於酒後騎
    乘普通重型機車上路，並經警測得其吐氣所含酒精濃度為每
    公升0.31毫克。則核被告所為，係犯刑法第185條之3第1項
    第1款之駕駛動力交通工具，而吐氣所含酒精濃度達每公升0
    .25毫克以上之罪。
　㈡按司法院釋字第775號解釋意旨，闡釋刑法第47條第1項所規
    定行為人受徒刑執行完畢，或一部之執行而赦免後，5年以
    內故意再犯有期徒刑以上之罪，雖為累犯，惟仍應依個案犯
    罪情節，具體審酌行為人犯罪之一切情狀暨所應負擔之罪責
    ，裁量有無加重其刑之必要，避免一律加重致發生過苛或違
    反比例及罪刑相當原則之情形者而言（最高法院109年度台
    上字第3222號刑事判決參照）。又法院於審酌被告是否適用
    累犯規定而加重其刑時，訴訟程序上應先由檢察官就前階段
    被告構成累犯之事實，以及後階段應加重其刑之事項，主張
    並具體指出證明方法後，法院才需進行調查與辯論程序，而
    作為是否加重其刑之裁判基礎。前階段構成累犯事實為檢察
    官之實質舉證責任，後階段加重量刑事項為檢察官之說明責
    任，均應由檢察官分別負主張及具體指出證明方法之責。而
    所謂檢察官應就被告累犯加重其刑之事項「具體指出證明方
    法」，係指檢察官應於科刑證據資料調查階段就被告之特別
    惡性及對刑罰反應力薄弱等各節，例如具體指出被告所犯前
    後數罪間，關於前案之性質（故意或過失）、前案徒刑之執
    行完畢情形（有無入監執行完畢、在監行狀及入監執行成效
    為何、是否易科罰金或易服社會勞動〔即易刑執行〕、易刑執
    行成效為何）、再犯之原因、兩罪間之差異（是否同一罪質
    、重罪或輕罪）、主觀犯意所顯現之惡性及其反社會性等各
    項情狀，俾法院綜合判斷個別被告有無因加重本刑致生所受
    刑罰超過其所應負擔罪責之情形，裁量是否加重其刑，以符
    合正當法律程序及罪刑相當原則之要求（最高法院110年度
    台上字第5660號刑事判決參照）。查被告前因公共危險案件
    ，經臺灣南投地方法院以108年度埔原簡字第31號判決判處
    有期徒刑6月確定，於109年9月16日執行完畢等情，有臺灣
    高等法院被告前案紀錄表1份在卷可憑，其受有期徒刑執行
    完畢，5年內故意再犯本案有期徒刑以上之罪，為累犯。而
    就上開構成累犯之前提事實，檢察官已於本院審理時具體指
    明，另就應否加重其刑之說明責任，檢察官亦於本院審理時
    說明被告一再涉犯類似情節、相同性質之犯罪，足見其刑罰
    反應力薄弱，應予加重其刑。本院審酌被告於前案入監服刑
    並執行完畢後，卻對先前所受刑之執行欠缺感知，仍執意再
    為本案相同之公共危險犯行，足見並無悛悔改過之心，前案
    徒刑之執行難收成效，縱予加重其刑，亦無使其所承受之刑
    罰超逾其所應負擔之罪責、而違背憲法比例及罪刑相當原則
    之情形，經本院審酌上開具體情狀後，認為應予加重其刑。
肆、本院之判斷　　
一、原審認被告本件事證明確，適用刑事訴訟法第273條之1第1
    項、第299條第1項，刑法第185條之3第1項第1款等規定，並
    以行為人之責任為基礎，審酌被告前曾因酒後駕車之公共危
    險案件，經判處有期徒刑確定，並於109年間執行完畢，且
    被告前亦另有其他酒後駕車之公共危險案件，經法院論罪科
    刑之紀錄等情，有臺灣高等法院被告前案紀錄表在卷可查。
    而酒精成分對人之意識、控制能力具有不良影響，飲酒後會
    導致對週遭事物之辨識及反應能力較平常狀況薄弱，因而酒
    後駕車在道路上行駛，對一般往來之公眾及駕駛人自身皆具
    有高度危險性，被告竟仍僅圖一己往來交通之便，於服用酒
    類後，騎乘普通重型機車上路，造成公眾往來之危險，對交
    通安全所生之危害非輕，惟幸未肇事即為警查獲；復斟酌被
    告酒測濃度值及其於本院審理中自陳為國中肄業之智識程度
    、未婚、現自己一個人住、沒有需要扶養的人、目前沒什麼
    工作，兼衡其領有輕度中華民國身心障礙證明、清寒證明、
    低收入戶證明書之生活狀況，暨其前次犯同類案件所處之刑
    度，並衡酌檢察官於本院審理時建請本院量處之刑度等一切
    情狀，量處有期徒刑7月。經核所為認事用法均無違誤，量
    刑亦均屬妥適。
二、檢察官上訴意旨略以：被告本案犯行構成累犯，且檢察官已
    指明被告累犯之證明方法，且經合法調查，並說明應予加重
    之理由，且衡酌被告受前案執行完畢後理應產生警惕作用，
    竟再犯本案之罪，顯見前案之徒刑對被告並未生警惕作用，
    其對於刑罰之反應力顯然薄弱，原判決未予依法加重其刑，
    容有未洽，請求撤銷原判決等語。然原判決就被告應否構成
    累犯之判斷，雖有尚欠周延之處，以致未能援引刑法第47條
    第1項之規定加重其刑，惟原判決既已將被告上述足以構成
    累犯之刑罰執行完畢事實，列為刑法第57條之量刑因子，而
    於決定被告刑期長短時具體予以審酌，且適度反映於原判決
    之量刑上，並非全然固守法定最低本刑而未予加重，此一量
    刑結論幾與本案適用累犯規定予以加重其刑無異。是以原判
    決就累犯規定之適用雖有瑕疵，惟與判決認定之犯罪事實及
    量刑結論均不生影響，基於無害瑕疵審查原則，即不構成撤
    銷原判決之理由。此觀最高法院110年度台上字第5660號刑
    事判決所稱如法院認為檢察官未就構成累犯事實有所主張或
    具體指出證明方法，而未論以累犯或依累犯規定加重其刑，
    但仍將被告可能構成累犯之前科、素行資料列為量刑審酌事
    由，此時對被告所應負擔之罪責已予充分評價，依重複評價
    禁止之精神，自無許檢察官事後循上訴程序，以該業經列為
    量刑審酌之事由應改論以累犯並加重其刑為由，指摘原判決
    未依累犯規定加重其刑違法或不當，應係前述無害瑕疵審查
    原則之具體展現，益足為證。是以檢察官之上訴並無理由，
    應予駁回。
三、被告經合法傳喚，無正當理由不到庭，爰不待其陳述逕行一
    造辯論判決。　　
據上論斷，應依刑事訴訟法第368條、第371條，判決如主文。
本案經檢察官謝志遠、蘇厚仁提起公訴，檢察官吳宣憲提起上訴
，檢察官李芳瑜到庭執行職務。
中　　華　　民　　國　　111 　年　　10　　月　　18　　日
            刑事第九庭   審判長法　官　紀  文  勝
                               法　官  姚  勳  昌
                               法　官  紀  佳  良 
以上正本證明與原本無異。
不得上訴。 
                               書記官  洪  鴻  權 
　　　　　　　　　　　　　　　 
中　　華　　民　　國　　111 　年　　10　　月　　18　　日